臺灣高雄地方法院民事裁定
111年度聲字第184號
聲  請  人  徐雅盈  


相  對  人  黃志榮  
上列當事人間聲請停止執行事件，本院裁定如下：
    主  文
聲請人以新臺幣9萬元供擔保後，本院111年度司執字第106822號
拍賣抵押物強制執行事件所為之強制執行程序，於本院111年度
補字第1195號債務人異議之訴事件判決確定或終結前，應暫予停
止。
    理  由
一、聲請意旨略以：聲請人於民國105年2月24日向訴外人吳太山
    借款新臺幣（下同）120萬元，雙方約定清償日期為105年5
    月23日，借款利息為年息20％，遲延利息按年息20％計算，違
    約金按每佰日每日2角計算（下稱系爭借款），聲請人為擔
    保系爭借款債務，並將所有坐落高雄市○○區○○段00地號土地
    （權利費為10000分之166）及其上同段6586建號建物（權利
    範圍全部，以下與上開土地合稱系爭不動產）為吳太山設定
    普通抵押權（下稱系爭抵押權）。吳太山嗣於111年3月4日
    將系爭借款債權及系爭抵押權讓與相對人，相對人則以聲請
    人屆期未清償債務為由聲請拍賣系爭不動產，經本院以111
    年度司拍字第83號裁定准予拍賣系爭不動產（下稱系爭拍賣
    裁定），並持系爭拍賣裁定為執行名義聲請強制執行，由本
    院111年度司執字第106822號拍賣抵押物強制執行事件（下
    稱系爭執行事件）受理在案。惟相對人主張之系爭借款債權
    ，關於利息部分超過5年者已罹於消滅時效，遲延利息部分
    因有違約金之約定而不得再請求，且上開違約金之約定亦有
    過高，聲請人為此已依強制執行法第14條第2項規定提起債
    務人異議之訴，現由本院111年度補字第1195號債務人異議
    之訴事件（下稱系爭異議之訴）受理在案。為此，聲請人願
    供相當及確實之擔保，爰依強制執行法第18第2項規定，請
    求裁定准予系爭執行事件於系爭異議之訴事件判決確定前強
    制執行等語。　
二、按強制執行程序開始後，有回復原狀之聲請，或提起再審或
    異議之訴，或對於和解為繼續審判之請求，或提起宣告調解
    無效之訴、撤銷調解之訴、或對於許可強制執行之裁定提起
    抗告時，法院因必要情形或依聲請定相當並確實之擔保，得
    為停止強制執行之裁定，強制執行法第18條第2項定有明文
    。所謂必要情形，由法院依職權裁量定之，法院為此決定，
    應就強制執行法第18條第2項所列訴訟在法律上是否顯無理
    由，以及如不停止執行，將來是否難於回復執行前之狀態，
    及倘予停止執行，是否無法防止債務人濫行訴訟以拖延執行
    ，致債權人之權利無法迅速實現等各種情形予以斟酌，以資
    平衡兼顧債務人及債權人雙方之利益；當事人聲請裁定停止
    強制執行縱未陳明願供擔保，法院因必要情形，亦得定相當
    並確實之擔保而為准許（最高法院99年度台抗字第973號、8
    4年度台抗字第17號裁定要旨可參）。
三、經查，相對人以系爭拍賣裁定為執行名義，向本院民事執行
    處聲請對聲請人所有系爭不動產，由本院以系爭執行事件受
    理在案，尚未執行終結，聲請人已於111年10月25日對相對
    人起訴，請求撤銷系爭執行事件關於系爭借款部分利息、遲
    延利息及違約金之強制執行程序，現由系爭異議之訴事件審
    理中乙節，業經本院調閱系爭執行事件及系爭異議之訴卷宗
    查閱無誤。本院斟酌系爭執行事件若未予停止，將來聲請人
    縱獲勝訴，系爭不動產恐已經第三人拍定而難以回復，故認
    確有停止執行之必要，揆諸前揭說明，聲請人依據強制執行
    法第18條第2 項之規定，聲請在系爭異議之訴事件判決確定
    或終止前，停止系爭執行事件之強制執行程序，自屬有據，
    應予准許。
四、次按法院裁定准許停止強制執行所定之擔保金，係備供債權
    人因停止執行所受損害之賠償，其數額應依標的物停止執行
    後，債權人未能即時受償或利用該標的物所受之損害額，或
    其因另供擔保強制執行所受之損害額定之，非以標的物之價
    值或其債權額為依據（最高法院91年度台抗字第429號裁定
    意旨參照）。而查，本件相對人因停止執行所受之損害，應
    為無法立即受償執行金額之損失，若暫予停止執行程序，相
    對人因而無法運用可能受有之期間損害額，應以債權人延時
    受償期間利息之差額為評估依據。而相對人聲請強制執行時
    主張之債權金額為本金40萬元及自105年5月23日起至清償日
    止按週年利率20％計算之違約金（未請求利息及遲延利息）
    ，執行標的則為系爭不動產全部，業經本院查閱系爭執行卷
    宗確認無誤。則計算至本院裁定之日止，相對人請求執行之
    金額約為914,849元（計算式：400,000+514,849＝914,849）
    ，而依目前不動產市價高漲，衡情系爭不動產之市價應原高
    於相對人請求執行之金額，故相對人未能由系爭執行程序獲
    償而及時取得運用之資金，應以債權額914,849元為計。
五、而按債務人異議之訴之訴訟標的為該債務人之異議權，法院
    核定此訴訟標的之價額，應以該債務人本於此項異議權，請
    求排除強制執行所有之利益，即執行債權人對該債務人之債
    權為準，而此債權包括其本金、利息、違約金等在內，最高
    法院92年台抗字第659號、102年度台上字第638號、105年度
    台抗字第611號民事裁定意旨參照。參諸聲請人在系爭異議
    之訴所為聲明，雖針對系爭借款自105年2月24日起至相對人
    聲請強制執行之日起回溯五年止之利息全部、遲延利息全部
    、自110年7月20日起至清償日止超過週年利率16％計算之利
    息，以及法院酌減後過高部分之違約金（未具體特定數額）
    之執行程序請求撤銷。但相對人在系爭執行事件僅請求本金
    40萬元及自105年5月23日起至清償日止按週年利率20％計算
    之違約金，已如前述，故聲請人在系爭異議之訴關於上開利
    息及遲延利息之主張應有誤認，非屬其得藉由系爭異議之訴
    排除強制執行可得之利益，故關於系爭異議之訴事件之訴訟
    標的價額應僅就聲請人請求排除之違約金部分所得利益予以
    核算，而縱將上開違約金數額酌減為零，其數額亦未逾150
    萬元，屬於不得上訴第三審之事件。是本院依案情複雜程度
    ，預估聲請人提起上開訴訟獲准停止執行，因而致相對人執
    行延宕之期間約2年，相對人可能因無法運用該筆資金而發
    生相當於利息之損失，本院認該項損失之利率，以依法定利
    率即週年利率5％計算較為客觀，且不受利率波動之影響，應
    屬核算相對人因停止執行所受損害最妥適標準，則依前揭標
    準計算結果，聲請人應提供之擔保金額應以9萬元為適當。
    爰酌定聲請人得以現金9萬元供擔保後，暫予停止執行。
六、依強制執行法第18條第2項，裁定如主文。
中　　華　　民　　國　　111 　年　　10　　月　　28　　日
                  民事第四庭  法　官　徐彩芳
以上正本係照原本作成。
如對本裁定抗告須於裁定送達後10日內向本院提出抗告狀，並繳
納裁判費新台幣1,000元。
中　　華　　民　　國　　111 　年　　10　　月　　28　　日
                              書記官  吳綵蓁